臺灣桃園地方法院刑事判決　　　　　　　　　　　　　九十年度交易字第三七二號
　　公　訴　人　臺灣桃園地方法院檢察署檢察官
　　被　　　告　丙○○
右列被告因過失傷害案件，經檢察官提起公訴（八十九年度偵字第一六一一四號），
本院判決如左：
    主  文
丙○○從事業務之人，因業務上之過失傷害人，處拘役肆拾日，如易科罰金以參佰元
折算壹日。
    事  實
一、丙○○係營業計程車駕駛人，為從事駕駛業務之人。於民國九十年二月十日八時
    五十五分許，駕駛車牌號碼２Ｐ─５１９號營業小客車，搭載乘客乙○（乙○部
    分業據撤回告訴，另為不受理之諭知），準備前往桃園市大廟，沿桃園縣桃園市
    ○○路行駛，行經中山路九十七號前，因等待紅燈，而於車道停車，乙○向其表
    示在該處下車即可，丙○○本應注意上下乘客應緊靠路邊，依當時情形，並無不
    能注意之情事，竟疏未注意，並即收取乙○所交付之車資，未將車往路邊停靠，
    即讓乘客乙○在車道上下車。適有甲○○騎乘車牌號碼ＧＩＶ─７２５號重型機
    車行經該輛營業小客車右側，因乙○突然向外打開右後車門，致甲○○閃避不及
    ，擦撞該車右後車門，當場人車倒地，受有右足踝骨折、右上門牙斷裂等傷害。
    丙○○於事故發生後，偵查機關尚不知孰為犯罪嫌疑人時，在現場等候警員前來
    處理，並主動向前來處理之警員鄭少龍表示其為駕車肇事之人，而自首接受裁判
    。
二、案經甲○○告訴、丙○○自首及桃園縣警察局桃園分局報告臺灣桃園地方法院檢
    察署檢察官偵查起訴。
    理  由
一、訊據被告丙○○矢口否認有何過失，辯稱：當時是在停等紅燈，根本不知道乘客
    乙○要下車，是乙○自己開車門下車云云。惟查，右揭犯罪事實，業據告訴人指
    述綦詳。且被告丙○○於警訊時供稱：「我有注意後視鏡沒有看到車，．．．我
    有一直在注意後視鏡，．．．。」（參偵卷第三頁背面），嗣於偵查中供稱：「
    在等紅綠燈停下來，乘客乙○順便要下車，我看後視鏡，後面無車子，，．．．
    。」、「我完全在車道上，沒想到會發生意外，致貿然讓他下車。」（參偵卷第
    二十二頁背面、第二十三頁），核與乘客乙○於警訊時所陳稱：「行經桃市○○
    路九十七號時，我告訴司機說我要在這邊下車，他就稍微往右邊停車，我就拿一
    佰元付款後就要下車，我輕開車門，後方機車就突然擦撞到車門外側，同時我有
    聽到司機喊小心，車禍就發生了。」（參偵卷第七頁背面），於偵查中稱：「我
    付了車前，囑付（咐）前方紅綠燈下車，計程車靠邊停，旁邊有很多停車者在那
    邊，．．．。」（參偵卷第二十三頁）相符，如被告丙○○所駕駛之計程車係以
    跳表計費，未到目的地，難以知悉車價為何，因此，如當時其未同意乘客乙○下
    車，豈會收取乘客乙○之車資。此外，被告丙○○如未同意乘客乙○下車，當時
    只是在停等紅燈，則其駕駛之車輛當時應在靜止狀態中，依駕駛習慣，應無注意
    後方有無來車之必要。另由道路交通事故調查報告表及所附照片（參偵卷第十四
    頁至十七頁）觀之，被告丙○○所駕駛之上開營業計程車，當時確實已稍稍往右
    側停靠（參第十六頁下張照片），核與乘客乙○上開所述之情節相符合。綜合研
    判，被告丙○○當時本在停等紅燈，但因距離大廟已近在咫尺，所以在乘客乙○
    向其提出下車要求時，為圖方便，同意乘客乙○直接在車道上下車，並收取車資
    一百元，但仍擔心不安全，所以注視後視鏡，看後方有無來車，正巧騎乘機車之
    告訴人經過，以為被告丙○○只是在等紅燈，未預料到計程車車門突然開啟，因
    而閃避不及，撞上該車右後車門而受傷。被告上開所辯，不知乘客乙○要下車云
    云，均為卸責之詞，不足採信，被告丙○○就本件車禍事故，有過失甚明。又告
    訴人因本件事故而受有右述之傷害，亦有告訴人所提之壢新醫院甲種診斷證明書
    一紙附卷可稽（參偵卷第十三頁），告訴人之傷害與被告丙○○之過失有因果關
    係，亦可認定。本件事證明確，被告丙○○上開犯行，應可認定。
二、被告丙○○係職業計程車駕駛人，當時亦係駕駛營業計程車，搭載乘客而肇事，
    為從事業務之人。是核被告丙○○所為，係犯刑法第二百八十四條第二項前段業
    務過失傷害罪。其於偵查機關尚不知孰為犯人之前，而於警員到場處理時主動表
    示其為肇事者，業據證人即當時處理警員鄭少龍於本院調查時到庭證述：「當天
    有人報案，我到現場時，被告丙○○有在現場，他說他開計程車，我並問經過情
    形及基本資料，．．．」（參本院九十年九月六日訊問筆錄），事後接受本院之
    審理，已符合刑法第六十二條前段自首規定之要件，應依該規定減輕其刑。爰審
    酌被告為圖個人方便，任意讓乘客下車，不但影響交通，且徒生危險，以及事後
    迄未賠償告訴人等一切情狀，量處如主文所示之刑，併諭知易科罰金之折算標準
    。
據上論斷，應依刑事訴訟法第二百九十九條第一項前段，刑法第二百八十四條第二項
前段、第六十二條前段、第四十一條第一項前段，罰金罰鍰提高標準條例第一條前段
、第二條，判決如主文。
本案經檢察官廖江憲到庭執行職務。
中      華      民      國    九十一    年      一      月      三      日
                                   臺灣桃園地方法院交通法庭
                                       審判長法  官  王  兆  飛
                                             法  官  王  美  玲
                                             法  官  李  桂  英
右正本證明與原本無異。
如不服本判決，應於判決送達後十日內向本院提出上訴狀( 應附繕本 )，上訴於
臺灣高等法院。
                                             書記官  梁  麗  雲
中      華      民      國    九十一    年      一      月      三      日
附錄：本案論罪科刑法條全文：
刑法第二百八十四條第一項前段
因過失傷害人者，處六月以下有期徒刑、拘役或五百元以下罰金。
